【裁判字號】    98,易緝,20
【裁判日期】    981002
【裁判案由】    恐嚇
【裁判全文】
臺灣桃園地方法院刑事判決              98年度易緝字第20號
公  訴  人  臺灣桃園地方法院檢察署檢察官
被      告  甲○○
上列被告因恐嚇案件，經檢察官提起公訴（96年度偵字第26455
號），本院判決如下︰
    主  文
甲○○無罪。
    理  由
一、公訴意旨略以：被告甲○○曾因竊盜、傷害與違反槍砲彈藥
    刀械管制條例等案件，經臺灣桃園地方法院以92年度訴字第
    1571號分別判處有期徒刑6 月、4 月，1 年6 月，並定其應
    執行有期徒刑2 年2 月雇定，於民國95年12月5 日縮刑期滿
    執行完畢。詎仍不知悔改，又於96年10月23日晚間7 時許，
    攜帶非管制刀械1 把，前往桃園縣楊梅鎮○○路○ 段364 號
    旁之工寮，揮舞上開刀械並對丙○○○恫稱將予殺害，足生
    危害於丙○○○之安全，嗣於同日晚間7 時15分許，經警據
    報前往處理而查獲，並扣得非管制刀械1 把。因認被告甲○○涉犯刑法第305 條恐嚇危害安全罪嫌云云。
二、按犯罪事實應依證據認定之，無證據不得認定犯罪事實；不
    能證明被告犯罪者，應諭知無罪之判決，刑事訴訟法第154
    條第2 項、第301 條第1 項分別定有明文。又事實之認定，
    應憑證據，如未能發現相當證據，或證據不足以證明，自不
    能以推測或擬制之方法，為裁判基礎（最高法院40年臺上字
    第86號判例意旨參照）；另認定犯罪事實所憑之證據，雖不
    以直接證據為限，間接證據亦包括在內，然而無論直接證據
    或間接證據，其為訴訟上之證明，須於通常一般之人均不致
    有所懷疑，而得確信其為真實之程度者，始得據為有罪之認
    定，倘其證明尚未達到此一程度，而有合理之懷疑存在而無
    從使事實審法院得有罪之確信時，即應由法院為諭知被告無
    罪之判決（最高法院76年臺上字第4986號判例意旨參照）。
    經核本件公訴旨認被告甲○○涉犯前揭罪嫌，無非係以被害
    人丙○○○之指訴，為其主要論據。
三、訊據被告甲○○堅詞否認有何恐嚇危害安全犯行，辯稱：當
    天我是到桃園縣楊梅鎮○○路○ 段364 號旁丙○○○的工寮
    喝酒，武士刀是我在中壢以新臺幣（下同）3 千多元購買，
    要送給我女兒當紀念品，我沒有揮舞武士刀，也沒有向丙○○○恐嚇要殺她及她的乾兒子等語。經查：
（一）本件證人即被害人丙○○○固於警詢中證稱：「（警問：
      甲○○於何時、地恐嚇妳？）於96年10月23日19時15分，
      在桃園縣楊梅鎮○○路○ 段364 號旁工寮。」等語，惟於
      警方緊接於上開問題之後，詢及被告甲○○係以何種方式
      、工具對之施以恐嚇時，證人丙○○○答稱：「每次甲○○到我住的工寮時每次都喝得很醉，旁邊都帶一些不知姓
      名的男子約3 、4 名，都穿黑衣到我住處恐嚇我及我認的
      乾兒子，甲○○說要殺我及我乾兒子，我跟我乾兒子心裡
      好怕，怕那一天真的被殺害，我真的好怕。（警問：甲○○到妳工寮住處時，用何種工具恐嚇妳？）除了帶一些不
      詳姓名3 、4 位男子到我家外，甲○○身上會帶1 把武士
      刀插在腰際，有時他喝酒醉時會在腰際上拿出1 把手槍，
      但是我不知道是制式的或改造的，每次甲○○喝醉就時就
      會從腰際上拿出1 把手槍，槍口對準我，有時揮舞武士刀
      ，這個舉動我好怕，真怕槍內子彈射出來。」等語在卷。
      揆諸證人丙○○○前開所證，其僅稱「『每次』甲○○到
      我住處工寮時『每次』都喝得很醉」、「『有時』他喝酒
      醉時會在腰際上拿出1 把槍」、「『每次』甲○○喝醉時
      就會從腰際上拿出1 把手槍」，所證情節均屬被告甲○○
      過往常習以來之作為，而未曾針對被告甲○○於96年10月
      23日晚間7 時15分許，在桃園縣楊梅鎮○○路○ 段364 號
      旁工寮究係以何種行為對證人丙○○○施以恐嚇一節為明
      確證述，是被告甲○○於96年10月23日晚間7 時許，在前
      開工寮內究否曾有揮舞武士刀對證人丙○○○施以恐嚇之
      行為，已有可疑。又證人即本件承辦員警乙○○於本院審
      理中復證稱：「我擔任員警20餘年。我於96年10月23日晚
      上7 點多，和所長一起到桃園縣楊梅鎮○○路○段364 號
      旁邊的工寮執行勤務，所長接到民眾報案，有恐嚇跟疑似
      帶槍的案子。我們到達這個工寮時一開始也不知道是誰，
      他的岳母丙○○○當場指證甲○○恐嚇她，身上有帶槍枝
      ，經過我們在他身上盤查之後，發現甲○○身上有1 把武
      士刀跟一點子彈。我和所長一進工寮，是丙○○○先說話
      ，對，她說甲○○恐嚇她，丙○○○說之前甲○○也有帶
      3 、4 名黑衣男子到工寮去，當場對她恐嚇，甲○○有時
      候會把身上的槍枝槍口對準丙○○○，丙○○○很怕。我
      總共因為甲○○的事情去過工寮2 次，本案抓到甲○○是
      第二次，2 次間隔1 個星期之內。我剛剛說丙○○○告訴
      我甲○○有帶黑衣人去工寮恐嚇的事，是我第一次去工寮
      的時候聽丙○○○講的，但我第一次去工寮時，丙○○○
      沒有跟我說她當天有被恐嚇，丙○○○說的是之前發生的
      事，好像是前幾天。我跟所長第二次要去工寮抓甲○○，
      一進去的時候，卡拉OK在響，當時很多人，剛開始不知道
      誰是甲○○，甲○○的岳父、岳母是坐在椅子上，甲○○
      已經要走出去了，是丙○○○跟我們比說那個人是甲○○
      ，我們才把甲○○抓住。現場甲○○有反抗，在甲○○的
      褲子口袋有搜到子彈，在他的腰際有搜到武士刀。把甲○○帶回派出所後，作正式筆錄之前，有問甲○○子彈和武
      士刀是如何得來，甲○○說子彈是在靶場砂土裡面挖出的
      ，武士刀是在中壢夜市買的，他說武士刀要給他的女兒作
      紀念。」、「（檢察官問：【警詢筆錄中】你後來接著問
      甲○○用何種方式恐嚇你，丙○○○的回答是針對96年10
      月23日那天發生的事情嗎？）這是她之前講的，她說甲○○之前每次到她那裡喝酒，酒品不好，有時講話很大聲，
      動作很大，有時候會拿腰際的槍揮舞，丙○○○說她跟她
      兒子很怕，怕甲○○會傷害他們。（檢察官問：照你所說
      ，抓到甲○○那天，甲○○身上有酒味，表示甲○○當天
      又到丙○○○的工寮去喝酒，你有無跟丙○○○確認警察
      到工寮之前，甲○○有沒有像之前一樣對丙○○○作恐嚇
      的行為？）我那時候我跟她確認。（檢察官問：你跟丙○○○確認什麼事？）丙○○○說每次甲○○飲酒之後，就
      會酒品不好，動作很大，恐嚇她們。（檢察官問：我的問
      題是說，你有沒有跟丙○○○確認你去抓甲○○的當天，
      在你們抵達之前，甲○○有無對丙○○○作恐嚇的動作？
      ）那天甲○○是沒有發生這個情形，那天甲○○沒有恐嚇
      他，只是說甲○○有帶3 、4 個年輕人到工寮。（檢察官
      問：這是丙○○○告訴你的嗎？）是。」、「（審判長問
      ：依照丙○○○的警詢筆錄，當你問她『甲○○用何種方
      式恐嚇你』，丙○○○回答『每次甲○○... 』，當你又
      問她『甲○○到你工寮住處時，用何種工具恐嚇你』，丙○○○回答『有時他喝酒醉... 』、『每次甲○○喝醉酒
      時... 』，這些話丙○○○是在說甲○○過去到她工寮發
      生過的事嗎？）對。（審判長問：就當天甲○○到丙○○○的工寮，到底發生何事，筆錄上的記載在何處？【提示
      筆錄並告以要旨】）沒有問到。」等語甚明，是揆諸上開
      證人乙○○所證，證人丙○○○警詢筆錄中所述情節，均
      係被告甲○○過去前往案發工寮時曾經發生之事件，且警
      詢筆錄記載內容甚且摻雜證人丙○○○於員警乙○○第一
      次前往工寮處理丙○○○與甲○○雙方糾紛之際，丙○○○向乙○○所為之陳述，惟就本件96年10月23日案發當日
      ，被告甲○○在丙○○○之工寮內究係發生何事此一與本
      案至為相關之關鍵重點，警詢筆錄竟全無記載，是益徵本
      件證人丙○○○警詢筆錄記載之情節，均與被告甲○○於
      96年10月23日案發當日在丙○○○之工寮內之作為無涉。
（二）至證人乙○○於本院審理中一度證稱：「（檢察官問：我
      的問題是說，你有沒有跟丙○○○確認你去抓甲○○的當
      天，在你們抵達之前，甲○○有無對丙○○○作恐嚇的動
      作？）那天甲○○是沒有發生這個情形，那天甲○○沒有
      恐嚇他，只是說甲○○有帶3 、4 個年輕人到工寮。（檢
      察官問：這是丙○○○告訴你的嗎？）是。」等語，惟嗣
      又翻異其詞而改稱：「（檢察官問：甲○○當天有喝酒而
      且身上也有帶刀跟子彈，你有無問過丙○○○在警察到工
      寮之前，甲○○有沒有像以前一樣拿刀和子彈恐嚇丙○○○？）有問她，那天發生的時候，就是有拿刀跟子彈比著
      他們，所以他們才覺得很怕，才報警。」、「丙○○○當
      天是有這樣講，但是我沒有寫在筆錄上。」、「（審判長
      問：當天你說你有與丙○○○確認，你確認時是問了丙○○○什麼話？）就是說他如果再次對你恐嚇的話，就打電
      話給我們報警。（審判長問：就這個問題，你已經答非所
      問好幾次，我最後再問你一次，你有無向丙○○○確認你
      去抓甲○○那天，在你們到之前，甲○○到底對丙○○○
      做了什麼？）就是當天甲○○帶了3 、4 個年輕人去那邊
      喝酒，喝完酒就爆發。（審判長問：喝完酒就爆發是指何
      意？）就是對丙○○○比手畫腳，這件案子很久了，當天
      甲○○好像就是有露槍出來，丙○○○有看到。（審判長
      問：你剛剛說『就是對丙○○○比手畫腳，當天甲○○好
      像就是有露槍出來，丙○○○有看到。』，這句話是丙○○○告訴你的嗎？）對，丙○○○說槍丟在外面，但我們
      去找，找不到。（審判長問：為何丙○○○告訴你甲○○
      的槍，也就是甲○○用以施以恐嚇的重要工具，究竟被甲○○棄置在何處的這一段話，在筆錄上面也完全沒有提到
      ？【提示丙○○○警詢筆錄並告以要旨】）沒有記。」云
      云。惟查，證人乙○○於本院審理中，就檢察官詢問其於
      本件案發當日究否曾向丙○○○確認在員警到場前甲○○
      是否對丙○○○有所恐嚇動作此一與本案至為相關，且單
      純而無混淆之虞之問題，先證稱「那天甲○○是沒有發生
      這個情形，那天甲○○沒有恐嚇他，只是說甲○○有帶3
      、4 個年輕人到工寮」，旋又改稱「有問丙○○○，那天
      發生的時候，就是有拿刀跟子彈比著他們，所以他們才覺
      得很怕，才報警」，復又另稱「丙○○○告訴我當天甲○○好像就是有露槍出來，丙○○○有看到。」云云，而就
      案發當天證人丙○○○就「當日」事實經過所為陳述內容
      究係如何此節，所證竟前後矛盾、反覆不一，且經本院質
      疑其何以未於警詢筆錄內記載丙○○○確曾證述「案發當
      日」曾受甲○○以刀械、子彈甚或槍枝恐嚇一情時，僅以
      「沒有寫在筆錄上」、「忘記了」等語推辭。然查，證人
      乙○○擔任警員已有20餘年之資歷，員警據報前往案發現
      場處理糾紛事件之際，該案發之事實經過自係到場處理之
      員警應予釐清之事項，而警詢筆錄記載內容，亦應係與案
      發經過相關而應予辨明之重點，此復據證人乙○○於本院
      審理中自稱知之甚明。是以本案而言，案發當日被告甲○○在證人丙○○○之工寮內究竟有何舉措，自屬證人即承
      辦員警乙○○應詳加調查釐清之重點，而證人丙○○○既
      屬本案唯一之證人，其證述內容厥為被告甲○○究否涉犯
      刑責之關鍵證詞，則警詢筆錄自亦應將丙○○○所證被告
      甲○○於「案發當日」在丙○○○之工寮內有何糾紛之前
      因後果詳加記載，以明事件始末。是若證人乙○○確曾於
      警詢中向證人丙○○○確認「案發當日」之經過，丙○○○並曾明確證述「案發當日」曾受甲○○以揮舞武士刀或
      露出槍械之方式恐嚇，則以證人乙○○擔任員警20餘年之
      經驗，豈有對丙○○○所證「案發當日」發生之情況，於
      全篇筆錄中竟隻字未提之理？況且，倘丙○○○確曾於警
      詢中證稱案發當日甲○○曾對其「比手畫腳」，且當天丙○○○甚且曾目睹甲○○似乎有露槍之行為，並將槍枝丟
      棄於工寮之外，則甲○○露槍之動作或恐屬甲○○用以施
      恐嚇行為於丙○○○之手段之一，而該槍枝復係甲○○實
      施恐嚇行為之重要工具，則該槍枝究係遭甲○○棄置於何
      處、員警是否確曾往尋槍枝而未獲等節，何以竟於證人丙○○○之警詢筆錄中亦全然未予記載？再者，證人乙○○
      於本院審理中又證稱：「（審判長問：所以你口口聲聲說
      你有跟丙○○○確認96年10月23日在你們抵達之前，甲○○到底對丙○○○作甚麼事，但是就當天到底發生什麼情
      形，你在筆錄上一個字都沒寫，就丙○○○提到甲○○施
      以恐嚇的工具也就是那把槍，槍到底被丟在何處，你也一
      個字都沒記載，筆錄上面只記了丙○○○告訴你過去甲○○和她之間所發生的事情？）就是我自己在筆錄方面的技
      巧不夠，有些問答沒有記進去。」等語在卷，而將丙○○○之警詢筆錄未曾記載與案發當日有關之事實經過情節一
      情，推稱係因筆錄製作技巧欠佳，以致問答之記載有所疏
      漏，公訴人復聲請勘驗丙○○○之警詢錄音，以確認是否
      確有證人乙○○漏未記載之詢答。惟經本院遍覽全卷事證
      ，竟無證人丙○○○之警詢錄音附卷可考，是證人丙○○○於警詢中所述情節究係如何、其詢答過程是否確如筆錄
      所載，全然無法核實，則證人乙○○所證丙○○○之警詢
      筆錄未就本件「案發當日」之情形加以記載，係因筆錄製
      作疏漏所致一情，顯無從信為真實。是證人乙○○於本院
      審理中所證其確曾於警詢中向證人丙○○○確認96年10月
      23日本件案發當日之事件始末，且證人丙○○○亦曾於警
      詢中證述本件「案發當日」曾遭被告甲○○為如何之恐嚇
      行為，僅係因丙○○○之警詢筆錄記載有所缺漏，致該筆
      錄中未曾記載「案發當日」被告甲○○之恐嚇行為云云，
      顯均昧於常理，而難認屬實。
（三）末查，公訴人及被告甲○○固均於本院準備程序中聲請傳
      喚證人丙○○○到庭作證，惟證人丙○○○前於偵查中，
      經檢察官依其戶籍地址屢次傳拘未到，於本院審理中經傳
      喚亦未到庭，而被告甲○○雖表示願協同證人丙○○○到
      庭，惟嗣亦陳稱無法尋得丙○○○其人。又公訴人及被告
      甲○○於本院審理中復均表示捨棄傳喚證人丙○○○，本
      院審酌本件事證已臻明確，故亦認無傳喚之必要，附此敘
      明。
四、綜上所述，公訴人所提出之證據尚無足證明被告甲○○有何
    恐嚇犯行。此外，本院復查無其他積極證據足資證明被告甲○○確有公訴人所指上開犯行，此部分核屬不能證明被告犯
    罪。揆諸首揭法條、判例要旨及說明，應諭知被告甲○○無
    罪之判決，以昭審慎。
據上論斷，應依刑事訴訟法第301 條第1項，判決如主文。
本案經檢察官吳美文到庭執行職務。
中    華    民    國    98    年    10    月    2    日
                  刑事第十一庭  法  官  林蕙芳
以上正本證明與原本無異。
如不服本判決應於收受判決後10日內向本院提出上訴書狀，並應
敘述具體理由。其未敘述上訴理由者，應於上訴期間屆滿後20日
內向本院補提理由書 (均須按他造當事人之人數附繕本)「 切勿
逕送上級法院」。
                                書記官  莊凱男
中    華    民    國    98    年    10    月    5     日


司法院資訊處製作；財團法人民間司法改革基金會備份。
